臺灣高等法院臺中分院刑事判決　　　　96年度上訴字第1005號
上　訴　人
即　被　告　甲○○
　　　　　　　　　　原住臺中市.
　　　　　　　　　　原居南投縣.
上列上訴人因搶奪案件，不服臺灣南投地方法院96年度訴字第15
1號中華民國96年2月16日第一審判決（起訴案號：臺灣南投地方
法院檢察署96年度偵字第350號），提起上訴，本院判決如下：
    主  文
上訴駁回。
    事  實
一、甲○○前有多件犯罪前科紀錄，其中於民國92年間因犯施用
    第一級、第二級毒品案件，經臺灣彰化地方法院分別判處有
    期徒刑9月、5月，合併定執行刑1年1月確定，於94年 9月18
    日執行完畢。詎仍不知悔改，竟萌生意圖為自己不法之所有
    ，搶奪他人財物之犯意，於95年10月29日晚間，騎乘其妹妹
    古惠雅所有，牌照號碼 HK3-046號重型機車至南投縣南投市
    ○○路夜市，先將機車停在附近某便利商店前，用雙面膠帶
    黏貼報紙遮掩車牌號碼後，即攜帶其所有，足以使他人身體
    、生命受侵害危險，可供兇器使用之水果刀（小西瓜刀） 1
    支（插於後腰際處）步行至夜市外圍，搜尋目標伺機行搶，
    約於當晚19時許，發現乙○○右肩揹掛 1只乳黃色手提包，
    偕同其丈夫吳銘郎，攜帶三名小孩，由祖祠東路往夜市行走
    ，乃趁其等疏於防備之際，自右後方趨向乙○○徒手奪取該
    手提包1只（內置有手機1具、國民身分證1枚、駕駛執照1枚
    、全民健康保險IC卡4枚及現金新臺幣約300元），得手後，
    迅即騎乘上揭機車逃逸（途中曾與某自小客車相碰撞，人車
    倒地，惟迅即起身騎乘機車離去），其後自手提包內搜取現
    金 300元花用後，而將該手提包連同其內之其餘物品及其犯
    案所穿著之衣服暨未用磬之雙面膠帶 1捲，丟棄於南投縣南
    投市坪林橋下。嗣經警據報循線查獲，並帶同甲○○至南投
    縣南投市○○路○段700巷28號租屋處查扣上開水果刀（小西
    瓜刀）1支，且在坪林橋下起獲雙面膠帶1捲。
二、案經乙○○訴由南投縣政府警察局南投分局報請臺灣南投地
    方法院檢察署檢察官偵查起訴。
    理    由
一、本案證人即被害人乙○○及目擊證人即被害人之夫吳銘郎於
    司法警察調查中所為之陳述，已經被告於原審審判中同意作
    為證據，且經審酌上開證人前開陳述筆錄係就乙○○被搶奪
    財物後報請警方偵辦，而依其親見身受之情況為陳述，核其
    警詢筆錄作成時之情況係屬正當，故上開司法警察詢問筆錄
    ，符合刑事訴訟法第159條之5第1項規定，具有證據能力。
二、上訴人即被告甲○○（以下簡稱被告）於本院審理時未到庭
    陳述。經查：被告於前開時、地攜帶扣案之水果刀（小西瓜
    刀）1支行搶被害人乙○○之手提皮包1只（含其內所置放之
    財物）得逞等情，迭據其先前於警詢時、檢察官偵查中及原
    審審理時供承在卷（分見投投警偵字第0960000120號警卷第
    2頁、第 7-10頁；96年度偵字第350號偵查卷第14-15頁、第
    48-49頁；原審卷第33頁、第37-41頁），並經證人即被害人
    乙○○及目擊證人即被害人之夫吳銘郎於警詢時證述屬實（
    見警卷第 15-21頁），復有被告行搶時所攜帶之水果刀（小
    西瓜刀）1把及未用磬之雙面膠帶1捲扣案可證。此外，被告
    行搶後騎乘機車逃逸之影像亦經沿路監視器所攝錄，有翻拍
    之影帶照片 2幀，並被告到案後比對機車擦損情況及被告左
    手前臂刺青之照片各2幀暨車籍作業系統查詢表1紙在卷可憑
    （見警卷第 5頁及第40頁），堪認被告上開自白與事實相符
    。至於被告自白搶得現金約 300元，與被害人於96年1月9日
    警詢時指述其皮包內置有現金 400~500元（見偵查卷第38頁
    ）不相符乙節，衡之二人所述金額相差不過 100~200元，對
    被告罪刑之認定，並無甚影響，被告既坦承犯行，倘其確實
    搶得400 ~500元，應無隱匿實情之必要，因無具體證據足認
    被告所述不實，自應依「罪證有疑，利於被告認定」之刑事
    訴訟證據法則，認定被告所搶奪之現金為約新臺幣 300元。
    另被告著手實行搶奪之時間為「95年10月29日晚間19時許」
    ，起訴書記載為「95年12月29日晚間」顯有錯誤。且起訴書
    就被告搶得之手提包內財物漏載手機，並將現金載為 400元
    ，均與事證不符，併此敘明。
二、按刑法第326條第1項規定，犯搶奪罪而有刑法第321條第1項
    各款之情形者，論以加重搶奪罪。其中該當於刑法第 321條
    第1項第3款之攜帶兇器而犯之者，係以行為人攜帶兇器搶奪
    為其加重條件。所謂兇器，其種類並無限制，凡客觀上足對
    人之生命、身體、安全構成威脅，具有危險性之兇器均屬之
    ，且祇須行竊時攜帶此種具有危險性之兇器為已足，並不以
    攜帶之初，有行兇之意圖為必要，且不以果真持以行兇為必
    要（最高法院79年台上字第5253號判例要旨參照）。查上開
    扣案被告攜帶以搶奪之水果刀（小西瓜刀） 1把，至為鋒利
    ，足以使被害人之身體、生命有受侵害之危險，顯係屬兇器
    無疑。綜上所述，本案被告犯行之罪證明確，足以認定，應
    依法論科。
三、核被告所為，係犯刑法第326條第1項之攜帶兇器搶奪罪。原
    審判決以被告犯行事證明確，適用刑法第326條第1項，論以
    攜帶兇品搶奪罪，認事用法核無違誤。又審酌被告年輕力壯
    ，竟不思以正當途徑獲取所需，僅因缺錢花用，即攜帶兇器
    任意搶奪他人財物，不僅輕忽他人財產法益，嚴重破壞社會
    秩序，並危害全民安全甚鉅，考量被告之素行、搶奪之手段
    、所得財物之價值、對被害人所生之損害，暨被告犯後態度
    尚屬良好，刑法第326條第1項之加重搶奪罪其最輕本刑為 1
    年以上有期徒刑等一切情狀，原審量處有期徒刑1年4月，尚
    稱妥適，並無輕重失衡，致罪刑不相當之情形。又原審認定
    扣案之水果刀（小西瓜刀） 1支，為被告所有，且係供其犯
    罪所用之物，業據被告供承在卷，乃依刑法第38條第1項第2
    款宣告沒收；而雙面膠帶 1捲，係被告為逃避查緝，而用以
    黏貼報紙遮掩機車車牌號碼之剩餘之物品，非供本件犯罪所
    用之物，爰不諭知沒收，於法亦無不合。是以被告未附任何
    理由，提起上訴，尚難認為有理由，應予駁回。
據上論斷，應依刑事訴訟法第368條，判決如主文。
本案經檢察官丙○○到庭執行職務。
中　　華　　民　　國　　96　　年　　6 　　月　　26　　日
            刑事第三庭  審判長法　官  王  增  瑜
                              法　官  廖  柏  基
                              法　官  蔡  紹  良
上列正本證明與原本無異。
如不服本判決應於收受送達後十日內向本院提出上訴書狀，其未
敘述上訴之理由者並得於提起上訴後十日內向本院補提理由書（
均須按他造當事人之人數附繕本）。
                              書記官  周  巧  屏
中　　華　　民　　國　　96　　年　　6 　　月　　26　　日
附錄本案論罪科刑法條：
刑法第326條第1項(加重搶奪罪)
犯前條第1項之罪，而有第321條第1項各款情形之一者，處1年以
上7年以下有期徒刑。
